臺灣板橋地方法院刑事判決　　　　　　　95年度訴字第2580號
聲　請　人　臺灣板橋地方法院檢察署檢察官
被　　　告　甲○○原名方貴玉.
選任辯護人　林維堯律師
上列被告因詐欺案件，經檢察官聲請簡易判決處刑（94年度偵字
第21628 號），本院認不應以簡易判決處刑，改以通常訴訟程序
處理後判決如下：
    主  文
甲○○無罪。
    理  由
一、聲請簡易判決處刑意旨略以：被告方貴玉（民國95年1 月10
    日改名為甲○○，聲請簡易判決處刑書仍記載原名方貴玉，
    下稱甲○○）雖能預見提供自己帳戶之存摺、提款卡供他人
    使用，可能係供作他人為常業詐欺犯罪之人頭帳戶，將掩飾
    該他人重大犯罪所得之財物，竟仍於民國89年間某日，在嘉
    義縣某地，將嘉義水上郵局存摺（帳號為00000000000000號
    ）及提款卡交付予真實姓名不詳之成年男子「文和」供其使
    用，以此方式幫助該詐欺集團為常業詐欺犯行時，掩飾其因
　　重大犯罪所得之財物。迄89年12月間，乙○○接獲該詐欺集
  　團以「香港商維多利亞珠寶貿易有限公司」名義寄發之刮刮
　　樂中獎名單，誤信為真，經乙○○以電話聯繫後，接聽電話
  　之詐欺集團成員詐稱須先繳納入會費、保證金、手續費等費
　　用，始得領取獎金，致乙○○陷於錯誤，於同月18日、19日
  　，至永和郵局分別將51萬2 千9 百元、72萬3 千2 百元、72
    萬3 千2 百元等3 筆款項匯入甲○○上開帳戶，嗣乙○○發
    覺其仍未能領得獎金，始悉受騙。因認被告涉犯洗錢防制法
    第9 條第1 項之幫助洗錢罪及刑法第30條第1 項、第340 條
    之幫助常業詐欺罪嫌。其後於本院審理時，檢察官以洗錢防
    制法因刑法修正刪除常業詐欺犯之處罰規定，乃配合修正已
    將常業詐欺罪排除在所列重大犯罪之項目，故被告尚無法以
    幫助洗錢罪論處，惟其將存摺、提款卡及印章等物，交付他
    人使用之行為，仍構成刑法30條、第339 條第1 項之幫助詐
    欺取財罪嫌，而更正所引起訴法條。
二、按犯罪事實應依證據認定之，無證據不得認定犯罪事實，刑
    事訴訟法第154 條第2 項定有明文。又認定犯罪事實所憑之
    證據，雖不以直接證據為限，間接證據亦包括在內，然而無
    論直接或間接證據，其為訴訟上之證明，須於通常一般之人
    均不致有所懷疑，而得確信其為真實之程度者，始得據為有
    罪之認定，倘其證明尚未達到此一程度，而有合理之懷疑存
    在時，事實審法院在心證上無從為有罪之確信，自應為無罪
    之判決，最高法院76年度台上字第4986號判例意旨亦可資參
    照。再按認定犯罪事實應依證據，為刑事訴訟法所明定，故
    被告否認犯罪事實所持之辯解，縱屬不能成立，仍非有積極
    證據足以證明其犯罪行為，不能遽為有罪之認定，最高法院
    亦著有30年上字第1831號判例可循。
三、本件聲請人認被告甲○○涉有上開罪嫌，無非係以：(一)告訴
    人乙○○於警詢及偵查中之指訴；(二)郵政國內匯款執據影本
 　 4 紙；(三)現今社會充斥詐財小廣告，手法盡皆以人頭帳戶為
    之，已屢次見諸報章報導，被告並非年少，豈有不知之理，
    況依一般經驗法則，辦理貸款並不須先提供帳戶存摺、提款
　　卡，是被告所辯，顯係卸責之詞，委無足採等事證及推理，
　　為其主要論據。惟訊之被告甲○○固坦承交付上開以其名義
  　開戶之存摺、提款卡、印章等物予綽號「文和」之丁○○，
    惟堅決否認有何上開犯行，辯稱：當時我想要借錢償還債務
    ，丁○○說他有管道幫人辦理貸款，我依其指示交付該帳戶
    之存摺、提款卡、印章，但貸款遲未辦理下來，我不知該帳
    戶會遭人作為詐財之用等語。
四、經查：
　(一)被害人乙○○於89年12月間，接獲以「香港商維多利亞珠寶
  　貿易有限公司」名義寄發之刮刮樂中獎名單，誤信為真，經
    乙○○以電話聯繫，接聽電話之某姓名年籍不詳之詐欺集團
    成員訛稱須先繳納入會費、保證金、手續費等費用，始得領
    取獎金，致乙○○陷於錯誤，依其指示於同年12月18、19日
　　，前往永和郵局先後匯款512,900 、723,200 、723,200 元
　　至被告甲○○於嘉義水上郵局所開設帳號為00000000000000
    帳戶之事實，此經被害人乙○○於警詢、偵查中指陳甚明，
    並有郵政國內匯款執據影本3 紙、上開帳戶之開戶申請書及
    交易往來明細表各乙份可為佐證，堪為認定。是本件審認之
    關鍵，即在於有無充分之證據，足以認定被告確有基於幫助
    詐欺之主觀犯意，而將其上開帳戶之存摺、提款卡等物交付
    他人作為行騙指示被害人匯款入戶用途之事實。
　(二)被害人乙○○發現受騙報警後，警方依據其所匯款之帳戶查
  　悉該帳戶為被告甲○○申請設立，被告先後於警詢、偵查中
    及本院訊問、審理時均辯稱其將上開帳戶之存摺、提款卡、
    印章等物交予綽號「文和」之丁○○，作為辦理貸款之用等
    語〔見94年度他字第3997號偵查卷第13、14頁、第67、68頁
    、本院95年8 月21日訊問筆錄、95年9 月28日準備程序筆錄
    〕，其先後供述一致，尚無瑕疵可指，與一般提供帳戶者臨
    訟編造各種理由之情有別。又證人丁○○到庭具結證稱：我
    的綽號叫「文和」，從小大家都這樣叫我，我的一位朋友「
    小劉」，說其一位住在台中的友人「小高」，表示倘有欠缺
    資金，可交付銀行存褶、提款卡代為辦理貸款事宜。當時即
    89 年12 月間，我想經營早餐店，需要資金2 、30萬元，於
    是向委託「小劉」他們辦理貸款，「小劉」索取手續費
    1,800 元，表示3 個月內辦妥。而甲○○是我向丙○租屋認
    識的，她也表示要貸款，於是我將自己的郵局、大眾銀行或
    中國信託銀行的帳戶存褶、提款卡交給「小劉」。而甲○○
    將其郵局、中國信託銀行帳戶之存褶、提款卡交給我，有無
    交付印章我忘記了，我再交給「小劉」，我們的資料是一起
    交給「小劉」的，甲○○有無見過「小劉」，我不清楚。「
    小劉」先到租賃處找我，我與他一起去台中，但我沒有進去
    銀行，「小劉」說「小高」專門在辦理貸款，我就交給他們
    去處理。後來一直沒有辦下來，我有催他，他說還要再等等
    語〔見本院96年1 月9 日審判筆錄第3 至11頁〕。互核被告
    所辯與證人丁○○證述之情節相符，並無齟齬之處，亦無瑕
    疵可指，被告上開所辯尚有所據。
  (三)另證人丁○○因收受被告甲○○之嘉義水上郵局等帳戶，涉
    犯幫助常業詐欺罪、洗錢防制法等罪嫌，丁○○於該案審理
    時辯稱其透過劉永清認識自稱「高茂峰」之成年男子，「高
    茂峰」自稱有管道可代辦貸款，丁○○約同甲○○、陳佑榮
    等人辦理開戶，再將其存摺、提款卡等物交付「高茂峰」等
    語，本院於該案傳喚證人劉永清證稱屬實，且函查得知丁○○確於89年12月7 日向中國信託銀行、中興銀行申請開戶，
    認定丁○○為辦理貸款，將自己及甲○○、陳佑榮等人所有
    郵局、銀行帳戶存褶、提款卡交予他人，因此判決丁○○無
    罪確定之情，有本院92年度金訴字第11號判決可參。證人丁○○對於交付存褶、提款卡等物予「高茂峰」，為辦理貸款
    之用，並無幫助他人詐欺之意，業據上開案件認定屬實，已
    如前述；被告亦為辦理貸款，依證人丁○○之指示交付存褶
    、提款卡、印章等物交予證人丁○○，更加難認被告有幫助
    詐騙集團成員施行詐欺之意或有此認識。
　(四)檢察官雖認被告有申請語音轉帳之功能，若為辦理貸款之用
  　，何須此功能？又現今社會充斥詐財小廣告，手法盡皆以人
    頭帳戶為之，已屢次見諸報章報導，被告並非年少，豈有不
    知之理，況依一般經驗法則，辦理貸款並不須先提供帳戶存
    摺、提款卡，是被告所辯，顯係卸責之詞，委無足採云云。
    查被告於89年12月8 日，對於嘉義水上郵局固有申請語音轉
    帳、查詢之功能，此有該郵局客戶歷史交易明細表在卷可稽
    ，惟被告另於89年12月8 日申請中國信託銀行帳戶時，未見
    有申請語音轉帳、查詢功能，有該銀行95年10月19日中信銀
    集作000000000021號函在卷可憑，倘被告明知申請語音轉帳
    、查詢功能，係供詐騙集團成員方便查詢餘額、轉帳所用，
    理應就其提供之帳戶全部申請，豈僅申請其中之一帳戶？可
    見其無幫助他人施行詐術之主觀犯意。又被告甲○○僅國小
    畢業，有被告調查筆錄教育程度欄所載足憑，可知其智識非
    高，在昔無辦理貸款經驗之情況下，依他人指示交付存褶、
    提款卡、印章等物，尚可想像，自難以被告上開交付行為，
    遽以認定其主觀上對於他人實施詐欺有所認知。又近來詐騙
    集團猖獗，固為社會大眾所週知，惟本件案發時間為89 年
    12月間，詎今已有6 年之久，當時詐欺集團以他人帳戶作為
    詐騙後收取現金之功具，一般人是否有普遍之認定，尚有疑
    問，檢察官認為被告對於將帳戶存褶、提款卡、印章交付予
    他人，係可能為幫助他人詐欺所用，豈有不知之理，尚嫌速
    斷。
五、綜合以上各節以析，公訴人及本院依職權調查之證據，其證
　　明程度仍未達於可排除合理之懷疑而形成被告有罪之法律上
　　確信之程度，循據前開之說明，並基於「罪證有疑，利於被
  　告」之刑事訴訟原則，本院認被告之犯罪尚屬不能證明，依
    法應為其無罪之諭知。
據上論斷，應依刑事訴訟法第301條第1項，判決如主文。
本件經檢察官曾文鐘到庭執行職務。
中　　華　　民　　國　　96　　年　　1 　　月　　23　　日
              　　刑事第十一庭審判長  法　官  侯志融
                                      法  官  張宏節
                                      法  官  楊博欽
以上正本證明與原本無異
如不服本判決應於送達後十日內向本院提出上訴狀
                                      書記官　張玉如
中　　華　　民　　國　　96　　年　　1 　　月　　23　　日
